臺灣臺南地方法院刑事判決　　　　　　　 96年度易字第426號
公　訴　人　臺灣臺南地方法院檢察署檢察官
被　　　告　乙○○
上列被告因詐欺案件，經檢察官提起公訴（九十六年度偵緝字第
二六七號），被告於本院準備程序中就被訴事實為有罪之陳述，
受命法官於聽取當事人意見後，合議庭裁定由受命法官獨任進行
簡式審判程序，判決如下：
    主  文
乙○○連續意圖為自己不法之所有，以詐術使人將本人之物交付
，處有期徒刑壹年。
    事  實
一、乙○○係址設臺南市○區○○街一七九號一樓之鳳城電腦有
    限公司（下稱鳳城公司，於民國九十四年十一月二十九日核
    准停業）之負責人，竟基於意圖為自己不法所有之詐欺概括
    犯意，自九十四年二月間起，先利用小額進貨方式與精技電
    腦股份限公司（下稱精技公司）進行現金交易，培養信用額
    度，使精技公司陷於錯誤，同意改為月結三十五天之交易方
    式後，乙○○即於同年六、七月間向精技公司大量進貨，價
    值計金額達新臺幣（下同）一百十八萬七千五百四十二元。
    詎乙○○取得貨品後，隨即以低價在市場上銷售一空，得款
    後未支付精技公司分毫貨款即逃匿無蹤，致生損害於精技公
    司。乙○○復承前揭詐欺犯意，於九十四年五月至八月間，
    向至前電腦網路股份有限公司（下稱至前公司）之負責人甲
    ○○誆稱：伊與精技公司、建達國際、捷元等公司沒有信用
    交易額度，無法與該等公司進行信用交易，希望藉由甲○○
    向該等公司進貨，伊再至甲○○公司取貨販賣，並承諾屆時
    該等廠商請款時，伊即會支付該貨款云云，致甲○○陷於錯
    誤，而將所進價值約一百四十五萬元之ＣＰＵ、硬碟、記憶
    體、螢幕等貨物交付乙○○，乙○○即轉以低價在市場販賣
    ，得款後避不出面，致生損害於甲○○。
二、案經精技公司、甲○○訴由臺灣臺南地方法院檢察署檢察官
    偵查起訴。
    理  由
一、上開事實，業據被告乙○○於偵查及本院審理程序中均坦承
    不諱，核與證人即告訴人甲○○、告訴代理人李睿桓於偵查
    中之言詞及書面指訴（九十四年度交查字第三七九號卷第十
    一頁【下稱交查(一)卷】、九十四年度偵字第一三七五一號卷
    第一至二頁【下稱偵查(二)卷】）大致相符，且有支票及退票
　　理由單各三張、法務部票據信用資訊連結作業查詢明細表一
  　份、精技公司統一發票存根聯及扣抵聯計八張、銷貨單四張
    （九十四年度偵字第一二一三○號卷第三至四頁【下稱偵查
　　(一)卷】、交查(一)卷第四至六、十二至十三頁、偵查(二)卷第五
  　至十一頁、九十四年度交查字第四九三號卷第六頁【下稱交
    查(二)卷】、九十六年度偵緝字第二六六號卷第三七至三八頁
    【下稱偵緝卷】）在卷可參，足證被告自白與事實相符。本
    件事證明確，被告犯行洵堪認定，應依法論科。
二、核被告所為，係犯刑法第三百三十九條第一項之詐欺取財罪
    。被告多次詐欺取財犯行，時間緊接，所犯構成要件罪名相
    同，顯係基於概括犯意反覆為之，為連續犯，應依修正前刑
    法第五十六條之規定，論以一罪，並加重其刑。爰審酌被告
    負債累累，左支右絀，且至遲於九十四年五月間，已然預見
    鳳城公司無法支撐下去（本院卷第四二頁），自不應鋌而走
    險，詐取貨物，使素有交易關係之供貨廠商蒙受重大損失，
    被告動機及目的已有可議，且迄今尚積欠告訴人高額債務，
    然其前未曾有任何刑案前科紀錄，有臺灣高等法院被告前案
    紀錄表在卷可參，素行尚佳，其截至九十四年十月二十五日
　　止，退票金額高達八百六十五萬餘元，亦有上開退票紀錄可
  　憑，可見被告陳稱其因長期虧損，且向地下錢莊週轉，每月
    僅地下錢莊索討利息即高逾三十萬元，應非子虛，兼衡酌被
    告於偵查及本院審理時均坦認犯行，態度非惡，及其智識程
    度等一切情狀，量處如主文所示之刑。至被告行為後，刑法
　　已於九十四年二月二日公布、九十五年七月一日施行，有關
  　本件被告犯行所涉新舊法比較問題，詳參附件所載，併予敘
    明。
三、公訴意旨另以：乙○○基於意圖為自己不法所有之概括犯意
    ，自九十四年二月間起，亦利用小額進貨之方式與宏碁、柏
    德及南一等公司進行現金交易，培養信用額度，使宏碁等公
    司陷於錯誤，同意將原本現金付款之交易方式，改為月結三
    十五天之交易方式，乙○○藉此於同年六、七月間，分別向
    南一公司進貨六十萬元，向柏德公司進貨二十餘萬元，向宏
    碁公司進貨十餘萬元。乙○○取得貨品後，隨即以低價在市
    場上販售一空，得款後逃匿無蹤，未支付該等公司分毫之貨
    款，足以生損害於宏碁等公司。因認此部分亦涉有刑法第三
    百三十九條第一項之詐欺取財罪嫌等語。惟按犯罪事實，應
    依證據認定之，無證據不得認定其犯罪事實；又被告或共犯
    之自白，不得作為有罪判決之唯一證據，仍應調查其他必要
    之證據，以察其是否與事實相符，刑事訴訟法第一百五十四
    條第二項、第一百五十六條第二項分別定有明文。本件公訴
　　意旨認上揭部分被告亦涉有詐欺取財罪嫌，無非以被告於偵
　　查中坦承有於上開期間向宏碁、柏德、南一公司進貨，並均
  　簽具發票日為九十四年八月三十日之支票，嗣卻同時跳票，
    致宏碁、柏德、南一公司追償無著，並對此部分涉有詐欺取
    財罪嫌為認罪表示，及前引法務部票據信用資訊連結作業查
　　詢明細表，資為主要論據。訊據被告固坦承檢察官所起訴全
  　部犯罪事實，惟上開部分，除被告自白外，別無其他任何資
    料可資佐證；又法務部票據信用資訊連結作業查詢明細表僅
    能表彰被告退票紀錄，既未顯示持票人為何人，亦未能證明
    被告有何施用詐術行為；猶有甚者，退票與否，與使用支票
    之人可否成立詐欺取財罪行，係屬二事，非謂使用支票人一
    但跳票即等同詐欺，是上開被告退票紀錄顯然無從佐認此部
    分被告犯行。再者，檢察官於偵查中已去函南一及柏德公司
    ，詢問有關被告或其鳳城公司是否積欠貨款、金額若干（偵
    緝卷第二六頁），惟迄偵查終結，亦未見該等公司陳報。是
    此部分公訴意旨所認被告犯嫌，僅被告自白而已，揆諸前開
    法文意旨，自不得資為被告有罪之唯一證據，此部分犯行尚
    屬不能證明，惟公訴意旨認此部分與前開論罪科刑部分有修
    正前刑法第五十六條之連續犯關係，為裁判上一罪，爰不另
    為無罪之諭知。
據上論斷，應依刑事訴訟法第二百七十三條之一第一項、第二百
九十九條第一項前段，刑法第二條第一項前段、修正前刑法第五
十六條、刑法第三百三十九條第一項，罰金罰鍰提高標準條例第
一條前段，判決如主文。
本案經檢察官丙○○到庭執行職務。
中　　華　　民　　國　　96　　年　　5 　　月　　23　　日
　　　　　　　　　刑事第十庭    法　官　陳賢德
以上正本證明與原本無異。
如不服本判決，應於收受送達後10日內向本院提出上訴書狀（應
附繕本）。
　　　　　　　　　　　　　　　　書記官  莊文茹
中　　華　　民　　國　　96　　年　　5 　　月　　24　　日
附錄論罪科刑法條
中華民國刑法第三百三十九條第一項
意圖為自己或第三人不法之所有，以詐術使人將本人或第三人之
物交付者，處五年以下有期徒刑、拘役或科或併科一千元以下罰
金。
附件
一、按行為後法律有變更者，適用行為時之法律。但行為後之法
　　律有利於行為人者，適用最有利於行為人之法律，九十四年
  　二月二日修正公布、自九十五年七月一日施行之刑法第二條
    第一項定有明文，上開規定係規範行為後法律變更所生新舊
　　法律比較適用之準據法，於新法施行後，應逕適用新法第二
  　條第一項之規定，為「從舊從輕」之比較（最高法院九十五
    年第八次刑事庭會議決議一之 (一)）。
二、刑法第三百三十九條第一項規定之罰金刑，於被告行為後，
    因刑法施行法增訂第一條之一於九十五年七月一日公布施行
    ，而該條規定之適用結果，固與上開條文增訂前，適用現行
    法規所定貨幣單位折算新臺幣條例第二條折算新臺幣及罰金
    罰鍰提高標準條例第一條提高標準，並無二致；惟反觀罰金
    之最低刑度，被告行為後，刑法第三十三條第五款亦經修正
    公佈施行（修正公布施行日期同於上開刑法第二條），而將
    修正前僅一元（指銀元，即新臺幣三元，再適用罰金罰鍰提
    高標準條例第一條之規定得提高為十倍，即新臺幣三十元）
  　以上之最低刑度，修正提高為新臺幣一千元以上，比較被告
    行為前後之法律適用，顯以行為時之法律較有利於被告，自
    應適用修正前之刑法第三十三條第五款，而現行法規所定貨
    幣單位折算新臺幣條例第二條及罰金罰鍰提高標準條例第一
    條前段之規定自應併予適用。
三、被告行為後，刑法第五十六條關於連續犯之規定業經刪除（
    修正公布及施行日期均同上開刑法第二條），原規定之連續
    數行為而犯同一罪名者，除有接續犯之情形外，應按數罪併
    罰之原則論處，比較刪除前後刑法第五十六條之規定，刪除
　　後之法律適用，並未較有利於被告，故本件被告各項連續犯
  　行，仍應依修正前刑法第五十六條之規定論以一罪，並加重
    其刑。
